【裁判字號】    91,勞訴,67
【裁判日期】    920728
【裁判案由】    給付薪資等
【裁判全文】
臺灣臺北地方法院民事判決                          九十一年度勞訴字第六七號
    原      告    甲○○
    訴訟代理人    姚念林律師
    被      告    復華綜合證券股份有限公司
    法定代理人    乙○○
    訴訟代理人    黃冠豪律師
    複  代理人    蕭壬宏律師
                  王百合律師
右當事人間給付薪資等事件，本院判決如左：
    主    文
原告之訴及假行之聲請均駁回。
訴訟費用由原告負擔。
    事    實
甲、原告方面：
一、聲明：
（一）被告應自民國（下同）九十年十二月十四日起至原告復職日止，按月於每月二
      十日給付原告新台幣（下同）七萬一千六百元，及在每年中國農曆春節給付原
      告六萬九千八百元，另於端午節、中秋節各給付三萬四千九百元，暨每月應給
      付之翌日起至清償日止，按週年利率百分之五計算之利息。
（二）被告應給付原告九十六萬零二百九十一元，及自起九十一年三月十六日起至清
      償日止，按年息百分之五計算之利息。
（三）原告願供擔保，請准宣告假執行。
二、陳述：
（一）原告自八十六年九月十六日起至九十年十二月十四日止任職於被告公司，擔任
      資深高級專員，月薪六萬九千八百元，另加免稅午餐一千八百元，合計七萬一
      千六百元，每年可領十四個月薪資（第十三個月即為端午節、中秋節獎金，第
      十四個月為中國農曆春節獎金），獎金、紅利另依被告公司規定核發。原告平
      日工作盡忠職守，詎被告公司竟於八十九年十二月一日片面將原告降級、減薪
      ，復於九十年十二月十四日違法解僱原告，惟雙方既未合意終止本件勞動契約
      ，被告亦無解僱原告之法定事由，是被告公司解僱原告之行為，應屬無效，兩
      造僱傭關係仍應存在。經原告向台北市政府勞工局申訴協調未果，再委請律師
      發函向被告公司表示願意繼續提供勞務，仍不為被告公司所接受，爰依勞動契
      約及民法第四百八十六條、第四百八十七條之規定提起本訴，請求被告公司給
      付非法解僱原告期間（即九十年十二月十四日起至原告復職日止）之工資每月
      七萬一千六百元，及在每年中國農曆春節給付原告六萬九千八百元，另於端午
      節、中秋節各給付三萬四千九百元，暨每月應給付之翌日起至清償日止，按週
      年利率百分之五計算之利息，又被告公司無故將原告非法降級、減薪、解僱，
      積欠原告薪資及獎金差額達九十六萬二百九十一元，爰請求被告給付此應發未
      給之薪資及獎金差額。
（二）對被告抗辯之陳述：
  １、原告於任職行政部期間，勝任愉快，後因被告公司為拓展承銷業務，欲藉重原
      告之能力及業界之關係，始將原告調職，並非工作表現不佳才調職。
  ２、原告係依上級指示辦理華信商業銀行承銷案，被告公司原承銷數量為二千五百
      張，同年八月三日被告公司突擬減少承銷數量，修正為基本量三百張，因接獲
      承銷事業部門主管指示辦理時已是承銷團協辦最後一日，致未能達成被告公司
      所指示之數量，然原告卻因此於八十八年三月十九日遭被告公司以員工平時考
      核獎懲辦法第七條第三項「涉及或包庇舞弊案件，有確實證據者。」記小過二
      次並調職，原告係於九十年二月初得知該懲處後即提出申訴，然因被告公司逾
      時未復，乃再以書面陳情並請求調閱前開協辦案記錄及相關資料檔案卷，卻為
      被告公司拒絕，然被告公司始終未提出原告「涉及或包庇舞弊案件，有確實證
      據者。」之任何事證，也未回復和補救原告原有之名譽與權益。
  ３、被告公司於八十九年十二月一日未具理由突將原告降職為高級專員，薪資劇減
      為四萬八千元，原告當場即表明不能接受，且多次表示不同意，直至九十年十
      二月十四日被告公司違法解僱原告，始悉被告之減薪處分乃為蓄意資遣原告俾
      減少給付資遣費。
  ４、被告公司九十年及八十八年一月一日至十二月三十一日損益表，明載本期淨利
      490,591仟元，每股盈餘０、八五元，且被告公司自九十年一月至九十年十二
      月止，大肆併購擴充沙鹿、新興等計十家分公司，並擴充期貨自營、認購權證
      ‧‧‧等五種新業務，並以537,345仟元鉅額投資台灣證券交易所（股）公司
      、利鼎創業投資（股）公司等五家公司，扣除二家終止營業之分公司和自願、
      非自願離職者後，員工人數大量增加達一五八人，足見被告辯稱「虧損或業務
      緊縮」云云不實。
三、證據：提出被告公司職務薪給調整通知暨薪資單、被告公司片面終止勞動契約函
    件、內政部（七四）台內勞字第３１６８７７號函、內政部（七四）台內勞字第
    ３６７２６５號函、台北市政府勞工局勞資爭議案件協調會議記錄、律師函、被
    告公司之損益表、被告公司增加之分公司明細、被告公開說明書、被告公司九十
    年度年報部份、離職證明書、被告公司終止勞動契約書被告積欠原告之薪資、獎
    金差額明細表、復華金控公司公開說明書、被告公司所發行之「聯電＋威盛組合
    行認購權證」、原告在大展證券公司之所得明細（上均影本）等件為證。
乙、被告方面：
一、聲明：
（一）原告之訴及假執行之聲請均駁回。
（二）如受不利判決，願以現金或等值之世華商業銀行股份有限公司無記名可轉讓定
      期存單預供擔保，請准宣告免為假執行。
二、陳述：
    原告自八十六年九月十六日至被告公司任職以來，因人際關係、工作態度及專業
    能力均不佳，一直無法勝任工作，被告公司乃多次調整原告之職務，以期原告得
    以勝任工作，惟原告仍然無法勝任工作，又因辦理華信商業銀行承銷案遭被告公
    司記過二次，且八十七、八十八年二年之考績皆為乙等，被告公司始於八十九年
    十二月一日依員工績效考核辦法第二條之規定調整原告之職務及薪津，被告公司
    調整原告之職稱、薪津後，立即通知原告，原告不僅受領薪津並依通知到任，是
    原告聲稱被告公司違法降薪云云，實屬無據。且被告公司於八十九年度至九十一
    年度九月底止，因受整體證券市場之成交量明顯萎縮，全台經濟景氣不佳之影響
    ，致使被告公司之營業收入有虧損及業務緊縮之狀況，而原告之工作表現及評比
    始終為其部門之最後一名，故被告公司經人事評議委員會審議，報請主管機關後
    ，始於九十年十二月八日依勞動基準法第十一條第二款及第五款之規定，終止與
    原告間之勞動契約，並依規定給付資遣費，惟原告拒絕受領，被告公司隨即依法
    提存。況被告公司又於九十年十二月間與復華證券金融股份有限公司合組復華金
    融控股股份有限公司，係屬於勞動基準法第二十條所稱之「事業單位改組或轉讓
    」之情形，勞資雙方均得依法請求給付資遣費，終止勞動契約。故原告主張被告
    公司違法降薪、解雇原告，並訴請被告公司給付終止勞動契約後之薪資及遲延利
    息，均屬無據。
三、證據：提出報到通知書、人事異動／核（調）薪單、復券字（八八）第０二八五
    號函及復券字（八八）第０九六六函、人事異動／核（調）薪單、職務薪給調整
    通知乙份及復券（八八）字第０九六六號函、人事異動／核（調）薪單、員工績
    效考核辦法、復券字第九０二二二三號函、存證信函及提存書、九十年度損益表
    、人力資源表、八十七年度至八十九年度員工考核表、九十一年度股東臨時會議
    事手冊節本、被告公司八十九年一月至十二月損益表、九十年一月至十二月損益
    表、九十一年一月至九月損益表、被告公司九十年每月盈餘概況、被告公司九時
    段第十七次業務會報紀錄、八十七年度員工考績表、八十八年度員工考績表、八
    十九年度員工考績表、原告八十七年至八十八年考績排名表、被告公司九十年十
    月二十四日第四屆第十次董事會決議節本、新聞報導、員工評核注意事項、復華
    證券戶評結果、八十一年至九十年證券交易量、九十一年九月底集中交易市場日
    均量、台灣證券交易所集中市場證券成交量統計表、九十年度單月損益表、九十
    一年度一至九月單月損益表、復華證券八十九、九十年度至九十一年度七月一日
    行政管理部人數統計表、復華證券九十年度至九十一年度四月新設部門及分公司
    新進人員統計人數表、復華證券九十年度營業受讓之新設分公司及市場佔有率一
    覽表、九十、九十一年度營業收入分析表、我國近年經濟成長率、原告請求應扣
    除之數額一覽表（上均影本）等件為證。
    理      由
甲、程序方面：
    按訴狀送達後，原告不得將原訴變更或追加他訴。但擴張或減縮應受判決事項之
    聲明者，不在此限，民事訴訟法第二百五十五條第一項第三款定有明文。查本件
    原告於起訴時，訴之聲明係請求：「（一）被告應自九十年十二月十四日起至原
    告復職日止，每月二十日按月給付原告七萬一千六百元，暨每月應給付之翌日起
    至清償日止，按週年利率百分之五計算之利息。（二）被告應給付原告六十九萬
    一千九百六十九元，暨自起九十一年三月十六日起至清償日止，按年息百分之五
    計算之利息。」復於起訴後之九十一年十一月十八日擴張訴之聲明第二項為：「
    被告應給付原告一百七十五萬五千三百三十三元，暨自起九十一年三月十六日起
    至清償日止，按年息百分之五計算之利息。」再於九十二年五月十九日減縮訴之
    聲明第二項為：「被告應給付原告九十六萬零二百九十一元，暨自起九十一年三
    月十六日起至清償日止，按年息百分之五計算之利息。」經核與法尚無不合，應
    予准許，合先敘明。
乙、得心證之理由：
一、原告主張：其自八十六年九月十六日起任職於被告公司，並於九十年間擔任高級
    專員，月薪六萬九千八百元，另加免稅午餐一千八百元，合計七萬一千六百元，
    每年可領十四個月薪資（第十三個月即為端午節、中秋節獎金，第十四個月為中
    國農曆春節獎金），獎金、紅利另依被告公司規定核發，詎被告竟於八十九年十
    二月一日片面將原告降級、減薪，復於九十年十二月十四日違法解僱原告，惟被
    告號公司並無解僱原告之法定事由，是此解僱之行為應屬無效，兩造僱傭關係應
    仍存在，惟經原告向被告公司表示願意繼續提供勞務，仍不為被告公司接受，爰
    依勞動契約及民法第四百八十六條、第四百八十七條之規定提起本訴，請求判決
    如聲明所示。
二、被告則以：自原告至被告公司任職後，歷經多次調整職務，然原告一直無法勝任
    工作，被告公司始於八十九年十二月一日依員工績效考核辦法第二條之規定調整
    原告之職稱及薪津，原告並依通知到任接受新職，並無違法降薪之事。而被告公
    司自八十九年度至九十一年度九月底止，因證券市場之變化致影響被告之業務狀
    況，使受有虧損並發生業務緊縮之情形，被告始於九十年十二月八日依勞動基準
    法第十一條第二款及第五款之事由將原告資遣。故原告主張被告公司違法降薪、
    解雇原告，實屬無據等語，資為抗辯。
三、原告主張其自八十六年九月十六日起至九十年十二月十四日止任職於被告公司，
    月薪六萬九千八百元，另加免稅午餐一千八百元，合計七萬一千六百元，每年可
    領十四個月薪資（第十三個月即為端午節、中秋節獎金，第十四個月為中國農曆
    春節獎金），獎金、紅利另依被告公司規定核發，然被告於八十九年十二月一日
    將原告降級、減薪，復於九十年十二月十四日終止本件勞動契約之事實，業據其
    提出被告公司職務薪給調整通知暨薪資單、終止勞動契約函件、離職證明書等件
    （見本院臺北簡易庭九十一年度北勞調字第三四號卷第七頁至第十一頁、本院卷
    第九三頁、第二一頁、第二一一頁）為證，並為被告所不爭執，應堪信實。查被
    告公司之業務係證券商、期貨交易輔助人及期貨商，此有被告公司之變更登記表
    可稽，是被告公司係屬依勞動基準法第三條第一項第八款、第四條規定，經中央
    主管機關（行政院勞工委員會）指定自八十七年三月一日起適用勞動基準法之證
    券業及期貨業之事業單位（參行政院勞工委員會於八十六年九月一日以台（八六
    ）勞動一字第０三七二八七號函）。原告既被編入被告公司之生產組織內，為被
    告之目的提供勞務，並依雇主之指揮，有接受雇主考核及懲戒之義務，是本件兩
    造間之勞動契約應有勞動基準法之適用自明。
四、惟原告主張被告係片面、違法將其降職、減薪，並進而予以解僱等情，則為被告
    公司所否認，並以前開情詞置辯。經查：
（一）原告自八十六年九月十六日擔任行政部管理部行政處副理乙職，薪津六萬五千
      元，通過試用期三個月後，於八十七年二月十五日調任承銷事業部承銷處副理
      ，薪資調昇為六萬七千九百元，復於八十八年八月一日起調任經紀事業部總公
      司營業處投資業務組副理，又於八十八年九月一日調任為經紀事業部法人處副
      理（薪資均同），再於八十九年五月一日回任至行政管理部行政處擔任資深高
      級專員（職等降為六職等、職級降為二十三級，薪資減為四萬八千元）等節，
      為兩造所不爭執，復有被告公司任用原告通知、職務薪給調整通知等件可佐（
      見本院卷第八九頁、第七頁至第十頁、第五八頁），應可信實。
（二）原告主張前述之調整職務均係被告公司欲借重原告經歷、知識能力與專長以拓
      展法人業務而為，則為被告公司否認。查原告於擔任前述承銷部副理時，曾因
      辦理華信商業銀行承銷案時未遵守主管指示，而遭被告記過二次，而原告自八
      十六年到職後，於八十七、年八十八年連續二年考績考被考列為乙等，此有被
      告公司八十八年三月十九日復券字（八八）第０二八五號函及同年八月二十復
      券字（八八）第０九六六函、人事異動／核（調）薪單、八十七年度員工考績
      表、八十八年度員工考績表、八十九年度員工考績表、原告八十七年至八十八
      年考績排名表等件為證（見本院卷第二七頁至第二八頁，卷（二）第三一頁至
      第三七頁）可考。而觀之原告八十七年度之員工考績表上載原告之總分僅有七
      十點六分，勉強達到「乙等」之評等，且直屬主管（黃奕矗）意見項下記載：
      「人際關係、工作態度、專業知識均有待加強。承銷為一專業知識領域，工作
      性質與其專長不相當。建議工作內容作調整，對其個人及公司方面應較為有利
      。」，在「綜合建議」項下，總公司處室主管（分公司最高主管）則載明：「
      與同事之人際關係、對上司溝通態度、工作積極性、專業知識均需加強。」、
      總公司部主管（區管理處最高主管）則記載：「加強專業能力。」、總經理則
      載明：「專業知識不足，影響工作表現。」，其項下並依序有各主管黃奕矗、
      鄭銘源及總經理之親筆簽名。再觀之原告八十八年度之員工考績表上載原告之
      評等仍為「乙」，總分為七十九分，於直屬主管意見（廖樹田）項下記載：「
      １、思慮細密，文筆亦佳，應往參謀作業方面發展。２、處事老練、口才絕佳
      ，可惜與法人服務方向不符，限制了發展潛能。宜多了解股市投資動向及法人
      需求。」，於主管評核之綜合建議項下則載明：「必須自我提昇工作積極度及
      投資理財訓練。」等語，是原告於八十八年度之考績總分雖已提昇，惟由前開
      考績表上之評語可見，原告之表現仍不符合被告公司之需求。再原告於八十九
      年度之員工考績仍為乙等，其考績表上直屬主管意見（麻文淵）仍記載：「工
      作表現尚有改進空間。」，於主管評核項下亦載明：「工作態度待加強，應請
      處主管加強督導。」等語，並有前開主管麻文淵、許耀東之親筆簽名。另由被
      告公司部門員工之排名以觀，原告於八十七年至八十八年度於其職務部門之考
      績排名，均為該單位之最後一名（見本院卷第三七頁至第三八頁），原告對此
      均不爭執，自可信為真實。是原告主張前述之調整職務均係被告公司欲借重原
      告經歷、知識能力與專長云云，與事實不符，洵無足取。被告公司辯稱係原告
      無法勝任一直調整原告職務，信屬可取。
（三）依被告公司之員工績效考核辦法第二條規定：「員工績效考核，就其工作績效
      及發展潛力等為平時及年終考核之。為公平、確實考核每位員工的工作成果和
      能力，以使其有效率地從事工作而達經營之目的；依其考績之評定，為升遷、
      調任、調薪之依據。」（見本院卷第三六頁），依此規定，被告對所屬員工可
      進行平時及年終考核，並以之作為員工陞遷、調職、調薪之依據，且並非必於
      年終方可對員工進行考核、調職及調薪。而被告公司員工績效考核辦法復為本
      件勞動契約之一部分，為兩造所不爭執，準此，被告雇主自得基於企業之領導
      、組織權，對於員工之行為、表現進行考核，並據以為調整其職務之依據。查
      原告於八十七年、八十八年之考績均評列為乙等，已如前述，是被告依據前開
      規定，而於八十九年十二月一日調整原告之職務並調降其月薪為四萬八千八百
      元，即非無據。而被告於調降原告之職等及薪津後，即通知原告，原告並依通
      知接受新職、受領薪津，此為原告所不爭執，是原告主張被告係片面違法降薪
      云云，洵無可取。原告雖主張不知被記過之事，待其於九十年二月份知悉後，
      即一再異議、陳情云云。惟依被告公司八十八年度之員工考績表所示，其上業
      已載明原告「獎懲記錄：懲『記過二次』，扣分６」，「考勤獎懲家扣分數：
      -6.00」，足見原告至遲於八十八年十二月卅一日即應已知悉其遭記過二次之
      事由。是原告主張不知遭記過乙事，即非可取。原告復云：其於八十七年七月
      三十日依上級指示辦理華信商業銀行承銷案並無過失，卻因此遭被告公司以員
      工平時考核獎懲辦法第七條第三項為由記過並予調職乙節，惟查原告確因此事
      而遭被告公司記過二次並予調職無訛，縱使原告認被告公司事後在處理原告申
      覆之過程中有延誤或不當，惟此並非被告公司據以將原告降職或資遣之唯一事
      由，是原告此部分主張縱係屬實，亦不足據以證明原告確能勝任工作至明。
（四）綜上，是被告公司辯稱原告自八十六年任職以來，因各項表現欠佳，無法勝任
      工作而屢次調動職務以視其能否有較佳之工作表現，然原告之工作表現及評比
      始終為其部門之最後一名，均無法符合被告公司之需求而無法勝任工作等語，
      核與原告於八十七年度至八十九年度員工考核表、八十七年度至八十九年度之
      員工考績表、八十七年至八十八年考績排名表（見本院卷第一二五頁至第一三
      ０頁、卷（二）第三一頁至第三七頁）等件互相符合，信屬可取。原告主張其
      能力、專業條件甚佳云云，顯與其歷年來之考績、考評不符，即無可取。況人
      才為企業之根源，信無任一家企業不願意吸納優秀人才，以增加其企業之競爭
      力，但相對而言，倘若員工未能達到公司之要求，亦必需有一套管理淘汰之機
      制，否則如何要求企業主在現今不景氣之環境中仍能存續並保有一席之地。且
      按勞工對於所擔任之工作確實不能勝任時，不論企業表有無「虧損或業務緊縮
      」之事實（況此乃同法條另一款得預告勞工終止契約之事由），雇主依勞動基
      準法第十一條第五款之規定，本得預告勞工終止勞動契約，足見雇主對於不能
      勝任工作之勞工，並無必予以「終身僱用」之義務。本件原告年年支領高薪，
      然始終無法達到被告公司之需求，此由前開考績及評比即可見之，是被告公司
      因認原告無法勝任工作，復經被告公司之人事評議委員會審議，報請主管機關
      後，依法予以資遣，並因原告拒絕受領資遣費後即依法辦理提存等情，有被告
      公司之復券字第九０二二二三號函、存證信函及提存書（見本院卷第四十頁至
      第四三頁）足憑，足見被告公司前開將原告降職、減薪，乃至資遺之所為，並
      無違法可言。原告雖又主張被告公司並無虧損或業務緊縮云云，然自八十九年
      至九十一年間，整體證券市場之成交量明顯萎縮，全台經濟景氣不佳，乃眾所
      週知之事實，是被告公司之營業收入受影響，亦屬可期，況被告公司縱無虧損
      及業務緊縮之狀況，亦不足據以改變原告之考績均列乙等、評比排名最後、無
      法勝任工作之事實，是原告此部分所云，亦無可取。
五、被告公司既係依法資遣原告，一如前述，從而，原告依本件業已合法終止之勞動
    契約及民法第四百八十六條、第四百八十七條之規定提起本訴，請求被告公司給
    付解僱原告期間之工資每月七萬一千六百元，及在每年中國農曆春節給付原告六
    萬九千八百元，另於端午節、中秋節各給付三萬四千九百元，暨每月應給付之翌
    日起至清償日止，按週年利率百分之五計算之利息，及所謂降級、減薪、解僱所
    積欠原告薪資及獎金差額九十六萬二百九十一元，爰請求被告給付此應發未給之
    薪資及獎金差額及利息，為無理由，不應准許，是其假執行之聲請亦失所附麗，
    不應准許。
六、至兩造其餘之攻擊或防禦方法，及未經援用之證據，經本院斟酌後，認為均不足
    以影響本判決之結果，自無逐一詳予論駁之必要，併此敘明。
丙、結論：原告之訴為無理由，依民事訴訟法第七十八條，判決如主文。
中      華      民      國    九十二    年      七      月    二十八    日
                                        勞工法庭法      官  林振芳
右為正本係照原本作成
如對本判決上訴，須於判決送達後廿日內向本院提出上訴狀
中      華      民      國    九十二    年      七      月    二十九    日
                                                書  記  官  葛映嵐


司法院資訊處製作；財團法人民間司法改革基金會備份。
